臺灣高等法院交通事件裁定　　　　　　 96年度交抗字第492號
抗　告　人
即受處分人　甲○○
上列抗告人因違反道路交通管理處罰條例案件，不服臺灣桃園地
方法院中華民國96年5月24日所為裁定（96年度交聲字第231號）
，提起抗告，本院裁定如下：
    主  文
抗告駁回。
    理  由
一、抗告意旨略以：本案並非主管機關尚未給予抗告人行政處分
    ，實因各監理單位之作業程序不同，本案已由台北區樹林監
    理站予以加罰之行政處分，原審只憑台北區樹林監理站未給
    予抗告人回函，便給予抗告人異議駁回云云。
二、按道路交通管理處罰條例第八十七條第一項規定「受處分人
    ，不服第八條主管機關所為之處罰，得於接到裁決書之翌日
    起廿日內，向管轄地方法院聲明異議。」，該條例第八條第
    一項第一款則具體規定違反該條例第十二條至第六十八條之
    規定者，係由公路主管機關處罰之。再道路交通案件處理辦
    法第十三條亦規定「聲明異議，應以司法狀紙，敘述異議之
    理由，提出於原處分機關為之。原處分機關應於接受異議書
    狀後五日內，將該案卷宗及有關證物，送交該管地方法院或
    其分院交通法庭。」由此可見，涉嫌違反道路交通管理處罰
    條例而受處罰者，係以已受相關之公路主管機關為裁罰之意
    思表示後（如違反道路交通管理處罰條例第六十九條至第八
    十四條之規定則係以已受警察機關為裁罰之意思表示後，見
    該條例第八條第一項第二款）始有所謂向法院聲明異議之可
    言。否則，在行政主管機關未為裁罰前，人民並無受何不利
    益之行政處分，殊無何救濟之可言。本件異議人於異議狀中
    固謂其係針對桃園縣警察局舉發違反道路交通管理事件通知
    單（字號為桃警局交字第DB0000000號）提出異議，惟道路
    交通管理事件通知單僅係一舉發交通違規之動作，並將之通
    知被舉發人及公路主管機關而已，非即係裁罰之意思表示，
    異議人或可具備理由，針對此一舉發行為，對原舉發之警察
    機關或將來須為裁罰意思表示之公路主管機關提出行政申覆
    ，然無論如何，在公路主管機關作出裁罰之意思表示前，異
    議人殊無提出本件異議之餘地。復查，原審函詢本件之公路
    主管機關即交通部公路總局台北區監理所，該所表示其尚未
    對本件作出裁決，此有該所96年5月17日北監營字第096000
    7325號函一紙在卷可稽，綜上，本件既尚無任何公路主管機
    關作出裁罰之意思表示，則依前所述之法理，本件之相關公
    路主管機關既尚未作出對異議人人不利之行政處分，異議人
    逕行為本件異議，其異議顯係不合法律上之程式，且無何補
    正之餘地，自應依道路交通案件處理辦法第十八條之規定，
    裁定駁回異議，經核並無不當。
三、本件原審確實函詢本件之公路主管機關即交通部公路總局台
    北區監理所，該管桃園縣警察局舉發違反道路交通管理事件
    桃警局交字第DB0000000號通知單是否業經該所裁決，經該
    所函覆表示其尚未對本件作出裁決，有該所96年5月17日北
    監營字第0960007325號函一紙在卷可憑（見原審卷第14頁）
    ，而依前揭道路交通管理處罰條例第八十七條第一項之規定
    ，向管轄地方法院聲明異議係以公路主管機關所為之裁決為
    限，本件既尚未經公路主管機關之交通部公路總局台北區監
    理所作出裁決，受處分人自不得逕以舉發違反道路交通管理
    事件通知單向原審提起異議。抗告人仍執前詞提起抗告，核
    無理由，應予駁回。
據上論結，應依道路交通管理處罰條例第89條、道路交通案件處
理辦法第26條，刑事訴訟法第412條，裁定如主文。
中　　華　　民　　國　　96　　年　　7 　　月　　12　　日
　　　　　　　　　刑事第十五庭  審判長法　官  吳昭瑩
　　　　　　　　　　　　　　　　　　  法　官  蘇隆惠
　　　　　　　　　　　　　　　　　　  法　官  李正紀
以上正本證明與原本無異。
不得再抗告。
                                      書記官  鄭信昱
中　　華　　民　　國　　96　　年　　7 　　月　　12　　日
